【裁判字號】    95,上易,1901
【裁判日期】    951124
【裁判案由】    詐欺
【裁判全文】
臺灣高等法院刑事判決                95年度上易字第1901號
  上  訴  人  臺灣臺北地方法院檢察署檢察官
  被      告  甲○○
                      號
上列上訴人因被告詐欺案件，不服臺灣臺北地方法院95年度簡上
字第173號，中華民國95年8月16日第一審判決（起訴案號：臺灣
臺北地方法院檢察署 94年度偵字第23639號﹔移送併辦案號：臺
灣基隆地方法院檢察署 95年度偵緝字第107號、臺灣板橋地方法
院檢察署 95年度偵字第15661號及臺灣高雄地方法院檢察署95年
度偵字第23746號），提起上訴，本院判決如下：
    主  文
原判決撤銷。
甲○○連續幫助意圖為自己不法之所有，以詐術使人將本人之物
交付，累犯，處有期徒刑玖月。
    事  實
一、甲○○前因偽造文書案件，經臺灣板橋地方法院以92年度簡
    字第3021號判處有期徒刑 3月確定，於民國（下同）93年10
    月21日縮刑期滿執行完畢。詎甲○○猶不知悔改，明知提供
    自身所申設之銀行或郵局帳戶之存摺、提款卡及密碼予他人
    ，有遭他人利用作為詐騙工具之可能，竟仍不違其本意，而
    基於幫助他人詐欺之概括犯意，連續於九十四年七月間某日
    至同年八月十二日間某時，在某不詳處所，將如附表編號一
    、二所示合作金庫銀行基隆分行帳號第000000000
    0000號、中華郵政股份有限公司瑞芳郵局帳號第000
    00000000000號活儲綜合存款帳戶（下稱合作金
    庫基隆分行甲○○帳戶、瑞芳郵局甲○○帳戶）之存摺、提
    款卡及密碼提供予已成年某詐欺集團成員使用，嗣該詐騙集
    團成員先後取得甲○○上揭帳戶存摺、提款卡及密碼後，隨
    即於如附表編號一、二所示時間，以如附表編號一、二所示
    手法詐騙乙○○、己○○，致乙○○、己○○陷於錯誤，聽
    從各該真實姓名、年籍不詳成年人士之指示，將如附表編號
    一所示乙○○帳戶內共計新臺幣（下同）七萬六千四百零一
    元及如附表編號二所示己○○帳戶內一百萬元匯入合作金庫
    基隆分行甲○○帳戶及瑞芳郵局甲○○帳戶，乙○○所匯入
    金額隨後於同日即九十四年七月三十日遭提領一空，己○○
    所匯入金額則於同日即九十四年八月十二日遭提領十萬元，
    嗣己○○發現遭人詐騙，旋即於九十四年八月十二日向臺北
    市政府警察局大安分局安和路派出所報案，臺北市政府警察
    局大安分局立即通報詐騙帳戶警示，瑞芳郵局隨即於九十四
    年八月十二日以第000000000000之一號郵政顧
    客服務中心會辦單將甲○○上揭帳戶列為警示帳戶，甲○○
    後於九十四年八月十六日下午十六時許前往臺北市○○區○○路一二一號中華郵政股份有限公司永吉郵局（下稱永吉郵
    局）辦理存摺及金融卡掛失時，經郵局職員劉彩珍察覺其帳
    戶已列為警示帳戶，立即報警處理因而查獲。
二、詎甲○○明知提供自身所申辦之行動電話門號予他人使用，
    有遭他人利用從事不法行為，並逃避執法人員追查之可能，
    竟仍不違其本意，復承前幫助他人詐欺之概括犯意，於94年
    12月8日前之某日，在不詳地點，將其於94年8月11日向臺灣
    大哥大公司所申辦之0000000000號行動電話預付卡門號，提
    供予已成年之某詐欺集團成員。嗣該詐騙集團成員取得甲○○上開行動電話門號後，由該詐騙集團成員自稱「田小姐」
    之女子，在網路上以援交為由，於 94年12月8日使用以陳俊
    隆名義所申辦之0000000000號門號向丁○○詐稱援交需操作
    提款機以確認身分，致使丁○○誤信為真，而依該人之指示
    操作提款機，將帳戶內19,988元匯至陳泰富所申辦之板信商
    業銀行帳號 00000000000000000號帳戶中，該犯罪集團中某
    自稱「萬先生」之男子，即以甲○○上開所申辦之00000000
    00門號電話聯絡丁○○，以欲退款為由指示丁○○操作提款
    機，丁○○察覺有異，始未再受騙。嗣甲○○於95年 1月14
    日前之某日，在不詳地點，復將其於94年10月 4日向和信電
    訊公司所申辦之0000000000號行動電話門號，提供予已成年
    之某詐欺集團成員，該詐欺集團成員於取得甲○○上開行動
    電話門號後，連續於：（一）95年 1月14日在網路上佯裝網
    路交友，致丙○○信以為真，並依該詐欺集團成員所留下之
    上開0000000000手機門號撥打，而遭一名自稱「小可」之詐
    欺集團成員詐稱：加入會員比較方便等語，使丙○○誤信為
    真，依照該成員指示至提款機前操作，而自其帳戶匯出29,9
    83元始知受騙。（二）同年月17日21時許，在網路上佯裝為
    援交女子「小可」，致戊○○信以為真，依照該名詐欺集團
    成員留下之上開0000000000手機門號撥打，而約定以 3千元
    為援交價格，並遭該自稱「小可」之詐欺集團成員詐稱：須
    至提款機前確認其身分是否為警察等語，戊○○因而陷於錯
    誤，依照指示操作，而自其帳戶匯出 3千元，嗣戊○○發現
    存款金額短少，始知受騙。
三、案經己○○訴由臺北市政府警察局信義分局報請臺灣臺北地
    方法院檢察署檢察官偵查起訴，及乙○○訴由基隆市警察局
    第一分局報請臺灣基隆地方法院檢察署檢察官移請臺灣臺北
    地方法院檢察署檢察官移送併案審理﹔暨臺灣高雄地方法院
    檢察署檢察官、臺灣板橋地方法院檢察署檢察官移送併案審
    理。
    理  由
一、訊據被告甲○○供承上開合作金庫基隆分行甲○○帳戶及瑞
    芳郵局甲○○帳戶係其先後於89年 4月28日、84年12月28日
    親自至各該銀行、郵局辦理，並親自領取各該帳戶存摺、金
    融卡，暨上開行動電話門號0000000000號、0000000000號係
    其先後於94年8月11日、94年10月4日向台灣大哥大公司及和
    信電訊公司所申辦等事實，並有合作金庫基隆分行95年 2月
    10日合金基營字第Ｚ○○○○○○○○○號函附開戶資料、
    中華郵政股份有限公司基隆郵局95年 1月11日基營字第Ｚ○○○○○○○○○號函附客戶查詢基本資料、台灣大哥大股
    份有限公司94年12月16日法警09483967號函附基本資料查詢
    及被告申辦和信電訊公司之0000000000門號資料等在卷可參
    ，惟被告矢口否認有何幫助詐欺取財犯行，辯稱：伊於94年
    7、8月間衣服遺失，衣服裡面放有伊在合作金庫基隆分行、
    瑞芳郵局、台新國際商業銀行新店分行、中國信託商業銀行
    等帳戶之存摺、提款卡，也都一併遺失了，因當時存摺裡沒
    錢了，伊才沒有即時去辦理掛失。伊並未提供該帳戶、金融
    卡、密碼予他人。又該0000000000號行動電話伊聲請約一各
    禮拜左右就掉了，伊想說是易付卡，掉了就算了，並沒有提
    供給別人使用，而該0000000000號行動電話伊聲請沒多久也
    掉了，伊當時在找工作，所以沒去掛失，但伊並沒有提供給
    別人使用云云。惟查：
(一)被害人乙○○、己○○如何於上揭時地分別遭詐騙集團成員
    以附表所示方式詐騙，而依指示分別將上述款項轉至被告所
    有上開合作金庫銀行基隆分行及瑞芳郵局等帳戶，暨被害人
    丙○○、戊○○、丁○○如何於上揭時地分別遭詐騙集團以
    被告所申請之上開行動電話號碼佯稱網路援交或網路交友為
    由，而依指示分別將上述款項匯出等情，此據被害人乙○○
    、己○○、丙○○、戊○○、丁○○等人分別於警詢及本院
    審理時指述綦詳在卷，並有中華郵政股份有限公司台中郵局
    94年11月18日中政字第○九四一一○○三六五號函附自動櫃
    員機交易監視系統拷貝錄影照片、瑞芳郵局甲○○帳戶查詢
    未印摺交易詳情、中華郵政股份有限公司郵政顧客服務中心
    第000000000000之一號會辦單、臺北市政府警
    察局大安分局安和路派出所一般呈報單、受理詐騙帳戶通報
    警示詐騙電話斷話簡便格式表、臺北市政府警察局大安分局
    受理刑事案件報案三聯單、中華郵政股份有限公司基隆郵局
    95年 1月11日基營字第○九五○一○○○三一號函附客戶查
    詢基本資料、客戶歷史交易清單、合作金庫基隆分行95年 2
    月10日合金基營字第○九五○○○○四六六號函附開戶資料
    、交易明細表、中華郵政股份有限公司自動櫃員機儲戶交易
    明細表、基隆市警察局第一分局94年 8月29日基警分一刑字
    第○九四○○○○○○○號函附提款影像資料、被告甲○○
    申辦和信電訊公司之0000000000號門號資料、通聯調閱查詢
    單、台灣大哥大股份有限公司94年12月16日法警09483967號
    函附基本資料查詢及板信商業銀行交易明細等在卷可參。
(二)被告雖辯稱上開合作金庫基隆分行甲○○帳戶及瑞芳郵局甲○○帳戶之存摺、提款卡及密碼，係於94年7、8月間遺失的
    ，當時伊另在台新國際商業銀行新店分行及中國信託商業銀
    行等帳戶之存摺、提款卡，也都一併遺失云云，然查，被告
    於94年 8月16日警詢時供稱：該瑞芳郵局存摺及提款卡係伊
    本人所使用，伊於94年8月8日在台北市○○○路○段公館郵
    局親自領取提款卡。但是當日晚上 8點左右在北縣板橋市後
    火車站附近遺失伊的行李包，裡面的郵局提款卡及存摺印章
    都遺失了云云（見偵查卷第21頁）﹔嗣於95年 2月14日偵查
    中供稱：上開合作金庫基隆分行000000000000
    0號帳戶是伊之前在開拖車時的薪資帳戶，後來該存摺放在
    衣服裡就掉了，是在94年農曆過年後約三月時不見的，存摺
    、提款卡、衣服及盥洗用具都不見了。那次伊掉了郵局、合
    庫、中國信託、臺新銀行等存摺及提款卡，其餘不記得了云
    云（見基隆地方法院檢察署95年偵緝字第 107號卷第18頁）
    ，嗣於95年 2月20日偵查中供稱：伊有郵局、合作金庫、中
    國信託、台新銀行等四家存摺，都掉了，包括兩顆印章、上
    開存摺、提款卡、密碼、衣服都一併遺失了，但身分證沒有
    掉，伊沒有到警局報案，但伊後來有打電話去合庫、中國信
    託和台新銀行掛失，之後去郵局辦理掛失時，就被抓了云云
    （見臺北地方法院檢察署94年偵字第 23639號卷第113至116
    頁），被告就其究於何時失竊上開基隆瑞芳郵局、合作金庫
    基隆分行等帳戶之存摺及提款卡，前後所述已有不一，且依
    被告上揭所供其將瑞芳郵局、合作金庫基隆分行、中國信託
    及台新銀行等帳戶之存摺、提款卡（及密碼）一併置放在隨
    身攜帶行李內，嗣後連同行李一併遺失等情，以被告一次竟
    隨身攜帶如此多家銀行帳戶之存摺、提款卡，已與常情有違
    ，且若被告因工作之需而同時攜帶多本存摺，何以其於遭竊
    後未即時向警方報案，亦與常情有違，再者，依被告所供其
    於失竊後有向台新銀行、中國信託掛失上開帳戶云云，而查
    被告係於94年 7月25日向中國信託銀行辦理存摺掛失，另於
    94年7月25日、8月 1日向台新銀行分別掛失印鑑及存摺，此
    並有中國信託銀行95年3月7日中信銀集作字第九五八一三二
    二○一七六六號函附各項掛失、更換、查詢暨終止使用申請
    書（見基隆地方法院檢察署95年偵緝字第 107號卷第51、58
    頁）及及台新商業銀行95年 3月10日台新作集字第九五○二
    一九七號函（見同上偵查卷第61頁）在卷可參，則若以被告
    當時除失竊上開中國信託、台新銀行帳戶之存摺及印鑑外，
    並同時失竊上開合作金庫、基隆瑞芳郵局帳戶之存摺、提款
    卡，何以被告僅就其中中國信託、台新銀行帳戶之存摺及印
    鑑向各該銀行辦理掛失，而未就該合作金庫、基隆瑞芳郵局
    帳戶之存摺、提款卡一併向各該銀行及郵局辦理掛失，且又
    何以如此湊巧該未掛失之合作金庫、基隆瑞芳郵局帳戶嗣即
    供詐騙集團據以向他人詐騙所用，另查，被告於遺失上開台
    新銀行、中國信託、合作金庫及基隆瑞芳郵局帳戶之存摺及
    印鑑，嗣於95年 7月25日、同年月28日分別向台新銀行及中
    國信託辦理存摺掛失，則被告上開基隆瑞芳郵局及合作金庫
    基隆分行帳戶之存摺及金融卡至遲亦應於94年 7月25日前已
    與其在中國信託及台新銀行等帳戶之存摺、金融卡一併遺失
    ，然被告何以於94年8日8日復持「已遺失」之基隆瑞芳郵局
    甲○○帳戶之存摺及金融卡前往瑞芳郵局辦理核發晶片卡，
    此並有中華郵政股份有限公司基隆分行95年 1月11日基營字
    第○九五○一○○○三一號函附客戶歷史交易清單（見臺北
    地方法院檢察署94年偵字第 23639號卷第56至58頁），又茍
    如被告上揭於警詢時所述該瑞芳郵局甲○○帳戶之存摺及金
    融卡係於94年8月8日申請核發晶片卡後始連同行李一併遺失
    ，則該等置於行李包內之合作金庫基隆分行、中國信託及台
    新銀行等帳戶之存摺、金融卡亦應於該日同時失竊，惟何以
    被告竟於94年7月25日、7月28日即「預先」向各該銀行掛失
    其在中國信託及台新銀等帳戶之存摺、印鑑，是被告上揭所
    辯其所有上開合作金庫及基隆瑞芳郵局帳戶之存摺、提款卡
    等遺失乙節，核與事實不符，殊無足採。茲查被害人乙○○
    、己○○於上揭時地分別遭詐騙集團成員以附表所示方式詐
    騙，並依指示分別將款項轉至被告所有上開合作金庫銀行基
    隆分行及瑞芳郵局等帳戶，而查各個銀行、郵局帳戶之提款
    卡有其特定之密碼，必知悉該特定之密碼始得以提款卡自該
    帳戶內提領款項，是為避免該帳戶之款項遭人盜領，銀行及
    郵局恒告知帳戶所有人應將提款卡與密碼應分別置放，並不
    要輕易將該密碼外洩，是帳戶之密碼應僅為該帳戶所有人始
    得知悉，本件若被告未事先將密碼告訴他人，他人又何以得
    持該帳戶之提款卡提領款項，是被告顯有於 94年7月間某日
    至同年 8月12日間某時，先後在某不詳處所，將其所有之上
    開合作金庫銀行基隆分行帳號第000000000000
    0號、中華郵政股份有限公司瑞芳郵局帳號第000000
    00000000號活儲綜合存款帳戶之存摺、提款卡及密
    碼交付予某詐騙集團成員使用，應堪認定。
(三)至被告雖另辯稱伊上開0000000000號、0000000000號行動電
    話號碼於申請後沒多久就掉了，並沒有提供給別人使用云云
    ，然查，被告所有之上開0000000000號、0000000000號行動
    電話遭某詐騙集團使用而持以向被害人丙○○、戊○○、丁○○等人佯以網路援交或網路交友為由詐騙，而指示渠等分
    別將上述款項匯入指定帳戶等情，已如上述，而查被告是否
    可能如其所述，先後二次於申辦行動電話號碼後旋即失竊，
    且又何以如此湊巧該遺失之行動電話門號適均遭詐騙集團利
    用而持以行騙，而若被告確與申領上開行動電話號碼後旋即
    遺失，又何以未即時辦理掛失手續，以免該電話門號遭不肖
    人士從事不法行為，是被告所辯其所申設之上開二支行動電
    話號碼於申領未久即旋遺失云云，是否屬實，亦非無疑，被
    告顯係於94年12月8日前之某日及95年1月14日前之某日，先
    後在某不詳處所，將其所申辦之上開0000000000號、000000
    0000號行動電話號碼交付予真實姓名、年籍不詳之詐騙集團
    成員使用，嗣被害人丙○○、戊○○、丁○○等人因而遭詐
    騙集團持被告所有之上開行動電話號碼詐騙，因而陷於錯誤
    匯款至指定帳戶等情，亦堪認定。
二、查一般國人向金融機構開設帳戶，並無任何法令限制，若係
    用於存提款之正當用途，大可光明正大自行申請，無須使用
    他人之帳戶。而帳戶係用來存提款項使用，倘有人收集他人
    帳戶做不明使用，出賣或出借帳戶之人，依一般常識認知，
    極易判斷係該隱身幕後之使用人意圖以使用他人帳戶，使帳
    戶內之存提款情形不易遭人循線追查，自能得知係用來犯罪
    所得之用。又一般人亦得隨時申辦行動電話，並無任何法令
    限制，若係用於一般通訊聯絡之正當用途，大可自行申請，
    無須使用他人之行動電話門號。而行動電話號碼具有私人專
    屬性，倘有人收集該等行動電話門號門號，該提供自身所申
    辦之行動電話門號予他人使用者，應知所提供之行動電話門
    號有遭他人利用從事不法行為，並逃避循線追緝之可能，自
    亦能得知係用來實施犯罪所用之物。而日常生活，不法之徒
    最常利用他人帳戶及他人所申辦之行動電話號碼來詐騙錢財
    ，被告將上開帳戶之存摺、提款卡及密碼暨將上開所申辦之
    行動電話號碼門號，交付姓名、年籍不詳之詐騙集團成員使
    用，被告自可預見該收集門號之人可能從事不法行為，而該
    收集帳戶之人可能將之用來從事詐欺犯罪，作為詐欺取財之
    人頭帳戶，以收取被害人匯入之款項，惟其竟仍將其帳戶存
    摺、金融卡、密碼及行動電話門號交付該來路不明之人，其
    顯具有縱有人以其金融帳戶或行動電話門號實施詐欺犯罪亦
    不違背其本意之幫助意思甚明。而按刑法上之幫助犯，係對
    於犯罪與正犯有共同之認識，而以幫助之意思，對於正犯資
    以助力，而未參與實施犯罪之行為者而言（參照最高法院八
    十八年度臺上字第一二七○號判決意旨參照），茲查本件被
    告提供其所有帳戶之相關物件予詐騙集團成員使用，致使被
    害人於受詐騙之際，而將款項轉入被告提供之帳戶，暨提供
    其所有申辦之上開電話供詐騙集團詐騙被害人之用，惟此僅
    係就他人之詐欺取財犯行提供助力，尚無以自己實施詐欺犯
    罪之意思，與他人共同犯罪之犯意聯絡，並非參與或分擔詐
    欺犯罪之構成要件行為，是本件被告僅有幫助詐欺之犯意，
    而為詐欺構成要件以外之行為，尚難認被告係詐欺之共同正
    犯。
  綜上所述，被告所辯各節，要屬卸責之詞，殊無足採，事證明
  確，被告幫助詐欺犯行，洵堪認定。
三、查被告先後二次將其開設之上揭合作金庫基隆分行及基隆瑞
    芳郵局帳戶提供予姓名、年籍不詳之詐騙集團成員，幫助該
    詐騙集團供詐騙被害人乙○○、己○○之用，暨先後二次將
    其所申辦之上開行動電話門號提供予姓名、年籍不詳之詐騙
    集團成員，幫助該詐騙集團使用被告所提供之上開行動電話
    門號詐騙被害人丙○○、戊○○、丁○○之用，核其所為，
    係犯刑法第 30條第1項前段、第339條第1項之幫助詐欺取財
    罪。至檢察官上訴意旨雖以被告所為係犯刑法第 30條第1項
    前段、第340條之幫助常業詐欺，及另違反洗錢防制法第9條
    第 2項之洗錢罪，惟按刑法上之常業犯，係以同一犯罪行為
    之意思反覆為之而成立，是行為人須有反覆從事某種行為之
    主觀意思，並以該項行為之所得供作日常生活給養所須之客
    觀事實表現；查本件被告於94年7月間至94年8月12日間先後
    提供其所有之上開二帳戶予詐騙集團成員，暨於94年12月、
    95 年1月間復先後提供其所有之上開二行動電話門號予詐騙
    集團成員，以被告長達七個月時間內僅提供兩各帳戶及兩支
    行動電話門號，已難認被告係以提供其所有之帳戶及行動電
    話門號予他人使用為業，且並無積極證據足資證明被告究因
    而從中獲取若干利益，暨被告有因而恃此所得供其生活之資
    ，實難認被告係幫助他人犯詐欺罪為常業。又洗錢防制法之
    制定，旨在防止特定重大犯罪不法所得之資金或財產，藉由
    洗錢行為，諸如經由各種金融機關或其他交易管道，轉換成
    為合法來源之資金或財產，切斷資金與當初犯罪行為之關連
    性，隱匿犯罪行為或該資金不法來源或本質，使偵查機關無
    法藉由資金之流向追查犯罪行為人，其所保護之法益為國家
    對特定重大犯罪之追訴及處罰。又洗錢行為係指行為人為掩
    飾或隱匿自己重大犯罪所得財物或財產上之利益（洗錢防制
    法第2條第1款），或行為人掩飾、收受、搬運、寄藏、故買
    或牙保他人因重大犯罪所得財物或財產上之利益（同法第 2
    條第 2款）。除利用不知情之合法管道（如金融機關）為之
    外，其他使所得財物或利益之來源合法化，或改變該財物或
    利益之本質，以避免追訴處罰之掩飾、藏匿犯特定重大犯罪
    所得財產或利益之行為均屬之。若非先有犯罪所得或利益，
    再加以掩飾或隱匿，而係取得犯罪所得或利益之犯罪手段，
    或未合法化犯罪所得或利益之來源，而能一目無瞭然來源之
    不法性，即非洗錢防制法所規範之對象。歹徒利用被告所提
    供之帳戶，將詐欺所得之款項直接匯入該帳戶，要求被害人
    將金錢匯入被告提供之帳戶之行為，本即為實施其詐欺行為
    之犯罪手段，並非於取得財物後，另為掩飾、隱匿其詐欺所
    得之行為，亦非被告於歹徒實施詐欺犯罪取得財物後，另為
    之掩飾、隱匿行為。且偵查機關得藉由被害人將款項匯入被
    告帳戶等情，查知資金來源之不法性，並得以追查資金之流
    向，該資金與當初犯罪行為之關連性並未被切斷，與「掩飾
    」、「隱匿」之性質亦有不符，核與洗錢防制法第 2條規定
    之洗錢行為構成要件有間，況查被告行為後，洗錢防制法於
    95年5月30日修正公布，同年7月1日施行，該法第 3條第1項
    第 5款已刪除常業詐欺罪屬於第2條第2款之重大犯罪，依法
    犯常業詐欺罪及幫助他人犯常業詐欺罪，已不構成洗錢防制
    法第9條之犯罪，是被告所為更無成立洗錢防制法第9條洗錢
    犯行可言，檢察官上訴意旨，容有未洽，惟此既未經公訴人
    提起公訴，本院自毋庸為何諭知，附此敘明。被告幫助他人
    實行犯罪行為，為幫助犯，應依刑法第 30條第2項之規定，
    按正犯之刑減輕之。而查被告行為後，刑法第56條連續犯之
    規定，業於94年2月2日修正公布刪除，並於95年7月1日施行
    ，被告基於幫助之概括犯意，以相似之手段，在緊接之時間
    ，先後四次觸犯構成要件相同之幫助詐欺取財犯行，依修正
    前刑法第56條之規定，本應依連續犯之規定論以一連續幫助
    詐欺取財罪，惟因行為後新法業已刪除連續犯之規定，此刪
    除雖非犯罪構成要件之變更，但顯已影響行為人刑罰之法律
    效果，自屬法律有變更，依刑法第2條第1項規定，比較新、
    舊法結果，仍應適用較有利於被告之行為時法即舊法，論以
    連續犯之一連續幫助詐欺取財罪，並加重其刑。至公訴人雖
    僅就被告提供如附表編號一所示合作金庫基隆分行帳戶之幫
    助詐欺犯行提起公訴，惟被告其餘提供如附表編號二所示基
    隆瑞芳郵局帳戶，暨提供上開0000000000號、0000000000號
    行動電話門號之幫助詐欺犯行，雖未經公訴人起訴，然該等
    部分事實與公訴人起訴之被告犯罪事實間具有修正前連續犯
    之裁判上一罪關係，且經檢察官請求併案審理，應為起訴效
    力所及，本院自應併予審理。又刑法第339條第1項所定罰金
    刑部分，依罰金罰鍰提高標準條例第1條第1項前段規定，原
    規定就其原定數額提高十倍，茲依刑法施行法第1條之1規定
    中華民國94年1月7日刑法修正施行後，刑法分則編所定罰金
    之貨幣單位為新臺幣，而94年1月7日刑法修正時，刑法分則
    編未修正之條文定有罰金者，自94年1月7日刑法修正施行後
    ，就其所定數額提高為三十倍。本次94年1月7日刑法修正時
    ，刑法第339條第1項並未為修正，而依上揭規定，就罰金刑
    部分之貨幣單位改為新台幣，因而就其所定罰金數額提高為
    三十倍，惟實際上刑法第339條第1項詐欺取財罪之構成要件
    及法定刑並未變更，自無有利或不利而為新舊法比較適用之
    問題，附此敘明。而查被告前因偽造文書案件，經臺灣板橋
    地方法院判處有期徒刑3月確定，而於民國 93年10月21日縮
    刑期滿執行完畢，有本院被告前案紀錄表乙紙在卷可稽，被
    告於五年內再故意犯本件有期徒刑以上之罪，不論依修正前
    之刑法第47條，或修正後之刑法第 47條第1項之規定，均構
    成累犯，對被告而言並無有利或不利之情形，自不生新舊法
    比較之問題，並依適用法律不宜割裂原則，自同應適用修正
    前之刑法第47規定條，論以累犯，並依法遞加重其刑，且依
    法先加重後減輕之。原審對被告予以論罪科刑，固非無見，
    惟查被告另有涉犯如犯罪事實二所載之提供其所申辦之行動
    電話門號予某詐騙集團成員據以向他人詐騙財物之幫助詐欺
    犯行，而此與公訴人起訴被告犯罪事實間具有刑法修正前連
    續犯之裁判上一罪關係，原審就此疏未論及，尚有未洽，至
    法院固應依職權調查證據，但並無蒐集證據之義務。刑事訴
    訟法第 379條第10款規定應於審判期日調查之證據而未予調
    查之違法，解釋上應不包括蒐集證據在內，其調查之範圍，
    以審判中案內所存在之一切證據為限，案內所不存在之證據
    ，即不能責令法院為發現真實，應依職權從各方面詳加蒐集
    、調查（參照最高法院 87年度台非字第1號判決），是於公
    訴程序中，檢察官負證明犯罪事實之證據之蒐集、提出及說
    服之責，此刑事訴訟法第161條第1項即明定檢察官就被告犯
    罪事實，應負舉證責任，並指出證明之方法，而法院於訴訟
    當事人舉證之範圍內，依職權或聲請，循刑事訴訟法第 164
    條以下關於證據調查之程序及方法而為調查，以將檢察官及
    其他當事人之舉證轉換為法院之證據認知，究明證據之證據
    能力與證明力，非謂法院得逾越公正第三者地位，代檢察官
    蒐集證據，否則不啻破壞訴訟三方關係，衍生由法院證明被
    告犯罪，或檢察官與法院協同證明被告犯罪等嚴重悖反法治
    國家原則之結果，影響人民對於法院中立客觀之信賴﹔又法
    院不得就未經起訴之犯罪審判，刑事訴訟法第 268條定有明
    文。犯罪事實是否已起訴，應以檢察官起訴書犯罪事實欄記
    載為準，苟起訴書犯罪事實欄未記載之犯罪事實，不得認為
    已起訴，除與起訴論罪部分有單純一罪或裁判上一罪之關係
    ，為起訴效力所及，應併予審判者外，未經起訴之犯罪事實
    不得予以審判，否則，即有未受請求之事項予以判決之違法
    （參照最高法院93年度台上字第4635號判決），查檢察官上
    訴意旨雖另以被告於93年12月31日在中華商業銀行雙和分行
    開立之帳戶、94年2月1日在台新商業銀行新店分行開立之帳
    戶及94年2月3日在中國信託商業銀行開立之帳戶，亦分別於
    94年 7月26日至28日起出現先有小額轉帳，隨即發生多筆頻
    繁且異常交易紀錄之情形，足見本案非僅有原審認定之二位
    被害人，尚有多數被害人將金錢以轉帳或匯款方式存入被告
    前揭帳戶後，旋由詐騙集團成員將存入款項提領一空‧‧‧
    云云，然被告否認有將上開帳戶之存摺、提款卡及密碼交予
    他人使用，且卷附該中華商業銀行雙和分行、台新商業銀行
    新店分行及中國信託商業銀行等帳戶之被告開戶資料與歷史
    交易明細表，亦僅足徵被告曾有多次匯款提款紀錄，而此並
    無何被害人出面指訴曾因受詐騙集團詐騙而轉入款項至該等
    帳戶，此外，復查無何積極證據足資證明詐騙集團確有利用
    被告所有上開帳戶以詐取他人財物之情，檢察官既未於上訴
    書中指出有哪些被害人，亦未指出渠等如何受騙，且上開帳
    戶縱有資金往來，然匯入者為何人，匯入原因又為何，均未
    見舉證證明，尚難以被告另申設有上開帳戶，即認被告所有
    該等帳戶亦提供予姓名、年籍不詳之犯罪集團成員使用，是
    檢察官上訴意旨以被告所為係犯幫助常業詐欺罪及另涉犯洗
    錢防制法第9條第2項之洗錢罪，暨被告提供其所有之帳戶予
    詐騙集團使用，除因而致被害人乙○○、己○○二人受騙致
    匯入款項至該等帳戶外，尚有多數被害人將金錢以轉帳或匯
    款方式存入被告上揭帳戶，原審就此疏未依職權調查證據顯
    有不當等情，固無理由，惟原判決既有可議之處，自應由本
    院予以撤銷改判，爰審酌被告之素行、犯罪之動機、目的、
    手段，提供其所有銀行帳戶及行動電話門號交予犯罪集團使
    用，擾亂金融社會秩序，因而所致生之損害及犯罪後之態度
    等一切情狀，量處有期徒刑九月。至檢察官為被告不利益之
    上訴雖無理由，惟本件除原審認定被告連續提供上開二帳戶
    予詐騙集團因而詐騙被害人乙○○、己○○二人外，被告尚
    提供其所有上開申設之二支行動電話號碼予詐騙集團供詐騙
    他人之用，是原審就事實之認定及連續犯之適用既有不當，
    本院自得諭知較原判決為重之刑，附此敘明。
據上論斷，應依刑事訴訟法第369條第1項前段、第364條、第299
條第 1項前段，刑法第30條第1項前段、第2項、第339條第1項、
刑法第2條第1項、修正前刑法第56條、第47條，罰金罰鍰提高標
準條例第1條前段，判決如主文。
本案經檢察官吳慧蘭到庭執行職務。
中    華    民    國    95    年    11    月    24    日
                  刑事第五庭    審判長法  官  吳  敦
                                      法  官  朱光仁
                                      法  官  張傳栗
以上正本證明與原本無異。
不得上訴。
                                      書記官  何子傑
中    華    民    國    95    年    11    月    24    日
附錄：本案論罪科刑法條全文
中華民國刑法第339條
意圖為自己或第三人不法之所有，以詐術使人將本人或第三人之
物交付者，處5年以下有期徒刑、拘役或科或併科1千元以下罰金
。
以前項方法得財產上不法之利益或使第三人得之者，亦同。
前二項之未遂犯罰之。


司法院資訊處製作；財團法人民間司法改革基金會備份。
